臺灣高雄地方法院刑事判決　　　　　　 100年度交訴字第92號
公　訴　人　臺灣高雄地方法院檢察署檢察官
被　　　告　曾國文
上列被告因公共危險案件，經檢察官提起公訴（100年度偵字第
22200號），本院判決如下：
    主  文
曾國文無罪。
    理  由
一、公訴意旨略以：被告曾國文於民國100年5月21日21時25分許
    ，騎乘車牌號碼SC7-752號輕型機車沿高雄市鳳山區○○○
    路564巷西往東方向行駛，適有鍾啟才騎乘車牌號碼GF6-079
    號重型機車，沿高雄市鳳山區○○○路由北往南方向行駛，
    雙方行駛至五甲一路564巷口處發生碰撞，致鍾啟才受有左
    肩擦挫傷、左小腿擦挫傷瘀血腫（12×10公分）及左足擦挫
    傷（1×0.5公分）之傷害（過失傷害部分未據告訴）。詎被
    告曾國文知悉駕車肇事致人受傷，未對傷者鍾啟才採取救護
    或其他安全措施，亦未報警處理，經鍾啟才告知不得離去，
    反基於肇事逃逸之犯意，駕車離開，嗣經警循線查獲，因認
    被告涉有刑法第185條之4肇事逃逸罪嫌云云。
二、按犯罪事實應依證據認定之，無證據不得認定犯罪事實；不
    能證明被告犯罪者或其行為不罰者，應諭知無罪之判決，刑
    事訴訟法第154條第2項、第301條第1項，分別定有明文。復
    按認定不利於被告之事實，須依積極證據，苟積極證據不足
    為不利於被告事實之認定時，即應為有利於被告之認定；認
    定犯罪事實所憑之證據，雖不以直接證據為限，間接證據亦
    包括在內，然而無論直接證據或間接證據，其為訴訟上之證
    明，須於一般人均不致有所懷疑，而得確信其為真實之程度
    者，始得據為有罪之認定，倘其證明尚未達到此一程度，而
    有合理之懷疑存在而無從使事實審法院得有罪之確信時，即
    應由法院為諭知被告無罪之判決（最高法院30年上字第816
    號、76年台上字第4986號判例參照）。又按刑法第185條之4
    之駕駛動力交通工具肇事，致人死傷而逃逸罪，以駕車肇事
    後，明知已有人死傷，未對傷者及時救護，及對死者為必要
    之處理，即擅自逃離現場，為其構成要件；刑法第185條之4
    之肇事逃逸罪，固不以行為人對於事故之發生應負過失責任
    為必要，但該條之立法理由，係為維護交通安全，加強救護
    ，減少被害人之死傷，促使駕駛人於肇事後，能對被害人即
    時救護，特增設本條關於肇事致人死傷而逃逸之處罰規定，
    則行為人於事故後，縱離去現場，如不影響即時救護之期待
    ，且不足認係逃逸，尚難以侵害社會法益之上開公共危險罪
    相繩（最高法院91年度台上字第7194號、97年度台上字第67
    58號判決參照）。
三、公訴人認被告曾國文涉有刑法第185條之4之肇事逃逸罪嫌，
    無非是以證人鍾啟才於警詢及偵查中之證述、被告於偵查中
    之供述，並有道路交通事故現場圖、道路交通事故調查報告
    表(一)(二)、舉發違反道路交通管理事件通知單、和解書、診斷
    證明書各1紙及照片8張附卷可稽為其論據。
四、訊據被告固承認在上揭時地有騎乘車號SC7-752號輕型機車
    與鍾啟才騎乘車號GF6-079號普通重型機車擦撞，並於事後
    離開現場之事實，惟堅決否認有何肇事逃逸之犯行，辯稱：
    伊當時右腳趾骨折並右腳掌流血受傷，鍾啟才扶起機車牽到
    騎樓下，伊尚走過去問其有無受傷，鍾啟才回答不用送醫後
    ，伊因車輛已移置多留無益，並為返回附近岳母家擦藥始離
    開現場，伊沒有肇事逃逸等語。經查，被告與鍾啟才於上揭
    擦撞事故後，雙方均受輕傷並自行將機車牽到路旁，被告該
    時腳一直流血，仍留在現場察看鍾啟才傷勢並詢問是否需要
    送醫，經鍾啟才回覆不用看醫生後，始自己牽車離開現場，
    業經被告於警詢、偵訊、本院準備及審理程序中供述明確（
    請見高雄市政府警察局鳳山分局高市鳳警偵移字第10000149
    12號卷，下稱警卷，第2頁；臺灣高雄地方法院檢察署100年
    度偵字第22200號卷，下稱偵卷，第9頁；本院100 年度審交
    訴字第250號卷，下稱本院審交訴卷，第16頁；本院100年度
    交訴字第92號卷，下稱本院交訴卷，第10-11頁），核與證
    人鍾啟才於偵查中所具結證稱：「被告有下車察看我傷勢，
    問我有無受傷，我說我有受傷，但沒什麼問題，並向他說雙
    方都沒有問題，被告始離開現場」、「被告確實腳一直流血
    ，當時我跟被告說不用看醫生」等語（請見偵卷第9頁）相
    符，並有鍾啟才大東醫院就醫證明書1紙在卷可稽（請見警
    卷第8頁），堪信為真，因此堪認被告當時係綜合擦撞力道
    及鍾啟才之傷勢輕徵，並徵詢鍾啟才意見得悉無須送醫後，
    判斷無即時救護鍾啟才之必要始行離去，被告縱疏未留下聯
    絡方式而離去現場，亦不足以使人確信已合於刑法第185條
    之4立法意旨所稱因維護交通安全、加強救護、減少被害人
    死傷而需促使肇事者及時救護之程度，故非得據此認被告有
    肇事逃逸之主觀犯意及客觀犯行。綜上所述，足認被告上開
    所辯，誠非虛妄，應可信憑，依上開說明，自應為被告無罪
    之諭知。
據上論斷，應依刑事訴訟法第301條第1項，判決如主文。
本件經檢察官楊景婷到庭執行職務。
中    華    民    國   100    年    11   月    16    日
              刑事第十七庭  審判長法  官  陳培維
                                  法  官  陳君杰
                                  法  官  張谷瑛
以上正本證明與原本無異。
如不服本判決應於收受送達後10日內向本院提出上訴書狀，並應
敘述具體理由；如未敘述上訴理由者，應於上訴期間屆滿後20日
內向本院補提理由書（均須按他造當事人之人數附繕本）「切勿
逕送上級法院」。
中    華    民    國   100    年    11    月    17    日
                                  書記官  吳書逸